【裁判字號】    99,監,79
【裁判日期】    990918
【裁判案由】    監護人辭任等
【裁判全文】
臺灣士林地方法院民事裁定                99年度監字第79號
聲  請  人  甲  ○
            丙○○
上列聲請人聲請監護人辭任等事件，本院裁定如下：
    主  文
許可聲請人甲○、丙○○辭任受監護宣告之人乙○○（女、民國
○○年○○月○○日生、國民身分證統一編號：Ｚ000000000號）之監護
人職務。
選定丁○○（女、民國○○年○○月○ 日生、國民身分證統一編號：
Ｚ000000000號）為受監護宣告之人乙○○之監護人。
指定陳信宏（男、民國○○年○ 月○○日生、國民身分證統一編號：
Ｚ000000000號）為會同開具財產清冊之人。
聲請程序費用由聲請人負擔。
    理  由
一、本件聲請意旨略以：聲請人甲○、丙○○為乙○○（女，民
    國○○年○○月○○日生，身分證統一編號：Ｚ000000000號）之父
    母，乙○○前經鈞院以98年度禁字第148 號裁定宣告為禁治
    產人，聲請人甲○、丙○○為其法定監護人。然聲請人甲○
    年逾九旬，身體健康狀況不佳，經常因病就醫，且未受過教
    育、不識字；聲請人丙○○則於99年1 月間因重病住院，日
    常生活完全需他人照顧。聲請人2 人均未與乙○○同住，且
    無意願擔任乙○○之監護人，爰依法聲請法院許可辭任，並
    另選定乙○○之女丁○○為乙○○之監護人等語。
二、按監護人有正當理由，經法院許可者，得辭任其職務。又由
    法院所選定之監護人，有下列各款情形之一者，得辭任其職
    務：(一)滿60歲。(二)因身心障礙或疾病不能執行監護。(三)住所
    或居所與法院或受監護人所在地隔離，不便執行監護。(四)有
    其他重大事由。民國98年11月23日修正生效之民法第1113條
    準用同法第1095條、非訟事件法第140 條分別定有明文。次
    按民法總則中華民國97年5 月2 日修正之條文施行前，已為
    禁治產宣告者，視為已為監護宣告，並於修正施行後，適用
    修正後之規定。民法規定之禁治產或禁治產人，自修正施行
    後，一律改稱為監護或受監護宣告之人。施行前所設置之監
    護人，於修正施行後，適用修正後之規定。修正之民法總則
    第14條至第15條之2 及民法親屬編第四章之規定，自公布後
    1 年6 個月施行。民法總則施行法第4 條第2 項、第4 條之
    1 、第4 條之2 、民法親屬編施行法第14條之2 、第14條之
    3 亦有明文。
三、經查，聲請人主張之上揭事實，業據提出戶籍謄本、馬偕紀
    念醫院淡水分院乙種診斷證明書、馬偕紀念醫院（臺北院區
    ）乙種診斷證明書、親屬會議紀錄等件為證，並經聲請人2
    人到庭陳述綦詳（見本院99年5 月5 日非訟事件筆錄），自
    堪信為真實。本院審酌聲請人甲○、丙○○分別為8 年9 月
    12日、13年1 月6 日出生（戶籍謄本參照），現為91歲、86
    歲，均已年邁，體力衰竭，且與受監護宣告之人乙○○分居
    二地，聲請人丙○○更患有惡性自發性高血壓、腦內出血、
    神經痛、痛風、慢性腎衰竭、消化性潰瘍等疾病，均已不堪
    負荷監護職務，爰依首開規定，許可聲請人甲○、丙○○辭
    任乙○○之監護人職務。
四、再按受監護宣告之人應置監護人。受監護宣告之人有下列情
    形之一，且受監護宣告之人無第1094條第1 項之監護人者，
    法院得依受監護宣告之人、四親等內之親屬、檢察官、主管
    機關或其他利害關係人之聲請或依職權，另行選定適當之監
    護人：(一)死亡。(二)經法院許可辭任。(三)有第1096條各款情形
    之一。法院為監護之宣告時，應依職權就配偶、四親等內之
    親屬、最近一年有同居事實之其他親屬、主管機關、社會福
    利機構或其他適當之人選定一人或數人為監護人，並同時指
    定會同開具財產清冊之人。法院為前項選定及指定前，得命
    主管機關或社會福利機構進行訪視，提出調查報告及建議。
    監護之聲請人或利害關係人亦得提出相關資料或證據，供法
    院斟酌。法院選定監護人時，應依受監護宣告之人之最佳利
    益，優先考量受監護宣告之人之意見，審酌一切情狀，並注
    意下列事項：(一)受監護宣告之人之身心狀態與生活及財產狀
    況。(二)受監護宣告之人與其配偶、子女或其他共同生活之人
    間之情感狀況。(三)監護人之職業、經歷、意見及其與受監護
    宣告之人之利害關係。(四)法人為監護人時，其事業之種類與
    內容，法人及其代表人與受監護宣告之人之利害關係。民法
    第1110條、第1113條準用同法第1106條第1 項及第1111條、
    第1111條之1 分別定有明文。經查：本件聲請人既經本院許
    可辭任受監護宣告之人乙○○之監護人職務，已如前述，自
    有為乙○○另行選定監護人之必要。本院審酌乙○○現與長
    女丁○○同住，其日常生活事項均由丁○○處理，彼此間關
    係親密，復經乙○○之兄、姐及子女開會決議推派丁○○為
    監護人，有親屬會議紀錄1 件在卷可參，並據聲請人陳明在
    卷（見本院同上非訟事件筆錄）；丁○○亦到庭表明擔任監
    護人之意願，而乙○○之子陳信宏則到庭表明願意擔任會同
    開具財產清冊之人（見本院99年6 月9 日非訟事件筆錄），
    本院因認由丁○○擔任監護人、陳信宏為會同開具財產清冊
    之人，應符合乙○○之最佳利益，爰裁定如主文第2 、3 項
    所示。末依民法第1113條準用同法第1099條、第1099條之1
    規定，於監護開始時，監護人丁○○對於受監護人乙○○之
    財產，應會同陳信宏於2 個月內開具財產清冊，並陳報法院
    ，於開具完成並陳報法院前，監護人對於受監護人之財產，
    僅得為管理上必要之行為，併此指明。
五、依非訟事件法第21條第1 項、第23條、民事訴訟法第95條、
    第85條第1 項，裁定如主文。
中    華    民    國    99    年    9     月    18    日
                  家事庭  法  官  陳文通
以上正本證明與原本無異。
如對本裁定抗告，應於裁定送達後10日內向本院提出抗告狀。
中    華    民    國    99    年    9     月    20    日
                          書記官  陳玉瓊

司法院資訊處製作；財團法人民間司法改革基金會備份。
